【裁判字號】    97,訴,422
【裁判日期】    971121
【裁判案由】    損害賠償
【裁判全文】
臺灣基隆地方法院民事判決               97年度訴字第422號
原      告  乙○○
被      告  甲○○
上列當事人間損害賠償事件，本院於民國97年11月11日言詞辯論
終結，判決如下：
    主  文
被告應給付原告新臺幣參拾陸萬零貳佰肆拾柒元，及自民國九十
七年十月三十日起至清償日止，按年息百分之五計算之利息。
原告其餘之訴駁回。
訴訟費用由被告負擔新台幣參仟陸佰貳拾伍元，餘由原告負擔。
本判決原告勝訴部分得假執行。但被告如於假執行程序實施前，
以新臺幣參拾陸萬零貳佰肆拾柒元為原告預供擔保，得免為假執
行。
原告其餘假執行之聲請駁回。
    事實及理由
一、被告經合法通知，未於言詞辯論期日到場，核無民事訴訟法
    第386條各款所列情形，爰依民事訴訟法第385條第1 項前段
    之規定，准原告之聲請，由其一造辯論而為判決。
二、原告起訴主張：被告甲○○於 95年9月16日20時許，駕駛車
    號 8957-KX號自用小客車，由基隆市碧砂漁港出口欲左轉時
    ，原應注意停讓主左側幹道車先行，竟疏未注意而提早左轉
    ，致擦撞原告所騎乘 AF9-206號重型機車，致原告機車毀損
    ，受有右小腿挫裂傷合併右脛骨與腓骨閉鎖性骨折之傷害，
    。以上被告過失傷害行為，刑事部份業經臺灣基隆地方法院
    檢察署檢察官聲請簡易判決處刑，本院刑事判決過失傷害處
    刑在案。而原告因本件傷害所受之損害，計有 (1)醫療費用
    11,604元；(2)機車修理費5,050元；(3)工作收入損失部分
    ：因此次車禍事故受有傷害計2年無法工作，受有1,140,576
    元之工作收入損失； (4)精神慰撫金部分：原告遭被告不法
    侵害，長期行動不便，身心痛苦，而被告犯後二年來，經原
    告聲請調解及寄發存證信函催告求償，被告均置之不理，為
    此，請求非財產上損害金額500,000元。為此爰依民法第184
    條第1項、第 193條第1項、第195條第1項等侵權行為之法則
    ，提起本訴請求被告賠償損害等語。並聲明：（一）被告應
    給付原告 1,723,185元，及自起訴狀繕本送達翌日起至清償
    日止，按年息5%計算之利息。（二）願供擔保，請准宣告假
    執行。
四、按因故意或過失，不法侵害他人之權利者，負損害賠償責任
    ；又汽車、機車或其他非依軌道之動力車輛，在使用中加損
    害於他人者，駕駛人應賠償因此所生之損害；又不法侵害他
    人之身體或健康者，對於被害人因此喪失或減少勞動能力或
    增加生活上之需要時，應負損害賠償責任；不法侵害他人之
    身體、健康者，被害人雖非財產上之損害，亦得請求賠償相
    當之金額；民法第184條第1項前段、第191條之2前段、第18
    5條第1項前段、第193條第1項、第195條第1項分別定有明文
    。經查，原告主張被告於前揭時、地違規左轉擦撞原告，致
    原告受有右小腿挫裂傷合併右脛骨與腓骨閉鎖性骨折之傷害
    及機車受損等情，業據原告提出衛生署基隆醫院診斷證明書
    1 份、醫療費用證明書3份、機車維修估價單1份、等資料附
    卷可證，並經本院依職權調閱臺灣基隆地方法院檢察署95年
    度偵字第5572號偵查卷宗及本院 96年度基交簡字第173號刑
    事卷宗等資料查核屬實，堪信原告此部分之主張為真正。因
    此被告應負過失侵權行為損害賠償責任，要堪認定。茲就原
    告請求因本件車禍所受損害之金額，判斷如下：
(一)醫療費用部分：原告主張其因上開車禍傷害住院接受醫療，
    共計支出醫療費用11,604元，經審酌原告所提出之醫療收據
    ，累計總金額與其主張相符，故原告主張其支出11,604元醫
    藥費要堪採信。
(二)機車修理費用部分：
１、按民法第213條第 1、3項規定，「負損害賠償責任者，除法
    律另有規定或契約另有訂定外，應回復他方損害發生前之原
    狀。」，「第 1項情形，債權人得請求支付回復原狀所必要
    之費用，以代回復原狀。」。
２、經查，依據原告因本件車禍身體受傷情形堪可推認，其所駕
    駛之機車亦因此而受有損害，則依據前揭法條規定，被告應
    負回復原狀責任即給付修復機車之費用，原告因此支出修理
    費5,050元，業據原告提出相符之估價單1紙為證，堪信原告
    主張為真，是以原告主張被告應賠償其修理費 5,050元，顯
    有理由，應予准許。
(三)工作收入損失部分：
    原告主張其自受傷之日起2年內完全喪失勞動能力，然依據
    原告提出診斷證明書2份，及本院函詢行政院衛生署基隆醫
    院，該院以基醫病字第0970010113號函覆稱：「依病歷記載
    及主治醫師意見，病患乙○○於95年9月16日因左小腿脛腓
    骨骨折移位至本院急診就診，於95年9月16日至95年9月25日
    住院手術鋼板固定，出院後門診治療；於97年1月9日再次住
    院拔除鋼板，並於97年1月11日出院，繼續治療至最近門診
    為97年10月8日。治療方式為手術、藥物及復健治療，目前
    骨折巳完全癒合，但左腳踝運動範圍會有部份限制。」等語
    ，認原告95年9月16日至95年9月25日手術治療鋼板固定，97
    年1月9日至97年1月11日手術拔除骨釘骨板，共計住院二次
    ，上揭治療期間即自95年9月16日起至97年1月11日止，總計
    86 日確實完全無法工作，故有完全減少勞動能力之損失應
    堪認定。至原告經過治療後骨折完全癒合，僅留有左腳踝運
    動範圍會有部份限制之後遺症，因此應認僅減少部分勞動能
    力之損害，本院參酌勞工保險殘廢給付標準表第149項障害
    項目「一下肢三大關節中，有一大關節遺存運動障害者」，
    殘廢等級13，並依各殘廢等級喪失或減少勞動能力比率表認
    定原告喪失23.07 %之勞動能力，是以原告主張2年即730日
    扣除上揭86日以外之644日應認原告僅係喪失23.07%之勞動
    能力。又原告於95年9月16日車禍受傷，依據原告提出之94
    年度綜合所得稅各類所得資料清單，其年收入有597,183元
    為計算標準，其平均每日收入約為1,636元，是以原告因本
    次車禍受有86日之無法工作之損失140,696元（計算式：86
    ×1,636＝140,696），及644日之減少部分勞動能力之損失
    243,062元（計算式：644×1,636×23.07%≒243,062元，小
    數點以下四捨五入），二者共計383,758元，故原告請求工
    作收入損失之賠償於383,758元之範圍內，為有理由，逾此
    部分，則不應准許。
(四)慰撫金部分：
    按慰藉金之賠償須以人格權遭遇侵害，使精神上受有痛苦為
    必要，其核給之標準固與財產上損害之計算不同，然非不可
    斟酌雙方身分資力與加害程度，及其他各種情形核定相當之
    數額，最高法院51年台上字第223 號判例意旨參照。本院審
    酌原告所受之傷勢，影響其生活作息、行動能力且需長期回
    診治療，肉體及精神上所遭受之痛苦，及被告於車禍後經調
    解及起訴均未到庭，以及雙方之身分地位、智識水準及經濟
    能力等一切情狀，認被告所應賠償原告慰撫金以200,000元
    為適當。逾此數額部分尚嫌過高，不應准許。
(五)從而，原告因本件車禍所受之損失合計元 (計算式：
    11,604＋5,050＋383,758＋200,000＝600,412元）。
(六)末按民法第217條第1項規定，損害之發生或擴大，被害人與
    有過失者，法院得減輕賠償金額，或免除之。經查，本件車
    禍事故，業據台灣省基宜區車輛行車事故鑑定委員會鑑定，
    除認被告駕車未讓主幹道車輛先行，且提早左轉彎，為本案
    發生車禍之主因外，原告行經閃黃燈號誌路口未注意減速慢
    行，為本案車禍發生次因。本院審酌原告及被告之違規情狀
    ，認應依據原告之過失因素酌減被告之賠償金額40 %。基於
    前述，原告所請求上揭全部損害金額600,412元，經過失相
    抵，酌減被告其中40 %之賠償，是以原告應僅能請求被告賠
    償360,247元（計算式：600,412×60%≒360,247元，小數點
    以下四捨五入)。
六、綜上所述，原告本於侵權行為法律關係請求被告賠償
    360,247 元，及自起訴狀繕本送達翌日即97年10月30日起至
    清償日止，按年息5%計算之利息，為有理由，應予准許，逾
    此範圍請求，為無理由，不應准許。
七、本件因命給付之金額未逾50萬元，因此依法應職權宣告假執
    行，並依職權酌定相當之擔保金，准被告得免為假執行。原
    告敗訴部分，其假執行之聲請失所附麗，併予駁回。
八、本件訴訟費用18,127元由被告負擔五分之一，即3,625元，
    餘由原告負擔。
中    華    民    國    97    年    11    月    21    日
                  民事庭法  官  王翠芬
以上正本係照原本作成。
對於本件判決如有不服，應於收受送達後20日內向本院提出上訴
書狀，敘述上訴之理由，上訴於臺灣高等法院，並按他造當事人
之人數附具繕本。
中    華    民    國    97    年    11    月    21    日
                        書記官  林建清


司法院資訊處製作；財團法人民間司法改革基金會備份。
